【裁判字號】    95,台上,3968
【裁判日期】    950720
【裁判案由】    違反毒品危害防制條例等罪
【裁判全文】
最高法院刑事判決            九十五年度台上字第三九六八號
    上  訴  人  甲○○
                        化街1.
                        （另案在台灣新竹監獄執行中）
    選任辯護人  曹運蘭律師
    上  訴  人  乙○○
    選任辯護人  高秀枝律師
    上  訴  人  丙○○
                        路頭街.
                        （另案於台灣台北監獄執行中）
上列上訴人等因違反毒品危害防制條例等罪案件，不服台灣高等
法院中華民國九十五年五月四日第二審判決（九十四年度上訴字
第三○○九號，起訴案號：台灣桃園地方法院檢察署九十二年度
偵字第二六七二、三○五九、五七二六、六三四七、一二四六五
號，九十二年度偵續字第二○八號），提起上訴，本院判決如下
：
    主  文
原判決關於甲○○意圖販賣而持有第一級毒品及行使偽造私文書
部分、乙○○製造具殺傷力之改造槍彈部分暨丙○○部分均撤銷
，發回台灣高等法院。
其他上訴駁回。
    理  由
一、撤銷發回部分：
本件原判決撤銷第一審關於諭知上訴人甲○○意圖販賣而持有第
一級毒品無罪部分之判決，改判依連續犯之規定，論處甲○○連
續意圖販賣而持有第一級毒品罪刑，並維持第一審論處甲○○行
使偽造私文書；乙○○製造具殺傷力之改造槍彈；丙○○行使偽
造通用紙幣未遂等罪刑之判決，駁回檢察官及上訴人等此部分在
第二審之上訴，固非無見。
惟查：（一）有罪判決書，對於被告有利之證據不採納者，應說
明其理由，為刑事訴訟法第三百十條第二款所明定，故有罪判決
書對於被告有利之證據，如不加以採納，必須說明其不予採納之
理由，否則即難謂非判決不備理由之違法。查甲○○於原審迭次
辯以其所犯行使偽造私文書部分，伊係在警方未發覺其犯行之前
，主動供出，伊係自首，希望能減刑等語（見原審卷第一○二、
一四七、二○二頁），而此部分之刑事案件移送書亦記載「經向
台灣新竹地方法院檢察署借提外出追查脫逃罪一案，經江嫌供述
，始得知右情依法偵辦」等語（見第六三四七號偵查卷第一頁反
面），則原判決就其所辯如何不可採信，始終未置一詞，即逕為
其不利之判決，難昭折服，亦有判決不備理由之違法。（二）判
決所載之理由，前後相互牴觸者，即屬判決所載理由矛盾，依刑
事訴訟法第三百七十九條第十四款後段之規定，其判決當然為違
背法令，足以構成撤銷之原因。原判決理由先謂：「甲○○於民
國九十二年一月二十九日下午三時三十分為警查獲後於警訊時供
稱：被查獲之毒品海洛因伊以每包新台幣（下同）一千元另售他
人，販賣毒品所得用來買毒品供己吸食，伊賣毒品約二、三次，
每次賣一至二千元等語，另依扣案被告（即甲○○）所有記事本
，除載有被告兌換通用紙幣之內容之外，其上亦記載綽號人名及
金額等數字，如『羅1000元 』、『竹北強2000元』、『龍先拿3
克欠5千 』、『佳祥2000』、『阿俊2000元』、『高胖舊2〤2＝
4000元 』、『阿燦3千＋3千＝6000元』、『李傑1千元』等文字
，其中如『龍先拿3克欠5千』等語，與時下一般販賣毒品下游毒
販販賣毒品海洛因係以公克秤重販賣相符」等情（見原判決第十
三頁），似認甲○○販賣毒品予外號「龍」者等人，而已成立販
賣第一級毒品罪。乃原判決又以「甲○○於警詢中雖自承販賣毒
品，然竟無法交代毒品所出售之對象、方法及利得等重要爭點，
顯與常情有違」、「查獲數量非少，且分裝成二十五包，縱使被
告有施用毒品之惡習，衡情亦不可能短期內持有如此多量之毒品
；且同時又被警查獲有電子磅秤一台、記事簿等販賣毒品之工具
等，茍被告無販賣意圖，何須備有此等販賣工具，並將毒品分裝
成二十五小包？」而認其購入毒品之初，係為供己吸用，嗣再起
意販賣而持有之，係犯毒品危害防制條例第五條第一項之意圖販
賣而持有第一級毒品罪等云，先後之論述齟齬不一，判決所載理
由難謂無矛盾，究竟上開記事簿所載為何意？甲○○是否已經賣
出第一級毒品，抑或僅意圖販賣而持有第一級毒品？原審此部分
並未明白審認，亦有調查職責未盡之違誤。（三）按刑事訴訟法
第一百五十九條第一項規定：被告以外之人於審判外之言詞或書
面陳述，除法律有規定者外，不得作為證據。從而有罪判決書如
以被告以外之人於審判外之言詞或書面陳述，資為認定犯罪事實
之基礎時，自應先說明其如何具有證據能力之理由，始為適法。
本件原判決援引證人江富源、張明輝於偵查中之供述（見原判決
第十五頁第十八至二三行），資為認定乙○○有本件原判決事實
欄所記載之製造具殺傷力之改造槍彈之事實之證據，雖非無所本
，但原審未於判決內說明該等供述證據如何具有證據能力之理由
，即遽採為認定犯罪事實之基礎，揆之前開說明，亦非適法。（
四）次按刑法第一百九十六條第一項所謂意圖供行使之用而收集
偽造通用紙幣之罪，「祗以供行使之意思將偽造通用紙幣收集到
手後，即屬既遂」，至嗣後之行使與否，於其犯罪之成立無關。
原判決認定丙○○因積欠其女友莊月婷之舅舅即綽號「小蔣」之
莊明書三萬元，擬以偽造通用紙幣搪塞，乃於九十二年二月十四
日晚間，前往桃園縣桃園市桃園火車站前與甲○○碰面，向甲○
○調取面額三萬元之偽造通用紙幣，同日晚間二十二時三十分許
抵達後，丙○○隨即自甲○○取得以信封袋包妥如原判決附表捌
所示之偽造通用紙幣而收集之，其後將之交付予不知情之劉志鈞
，囑託其於當晚二十四時許前，將前開信封持往新竹縣竹東鎮○
○路下公館車站交給莊明書。嗣於九十二年二月十五日凌晨一時
三十分許，因警員高斯丁等人接獲線報，乃於同日凌晨二時許前
往緝捕，除查獲劉志鈞外，並扣得上述偽造通用紙鈔，丙○○因
而未達利用劉志鈞向莊明書行使偽造紙幣之目的致未得逞等情（
見原判決第八、九頁之事實三），如果無訛，則丙○○意圖供行
使之用，明知為偽鈔，而收集之行為，已構成刑法第一百九十六
條第一項所謂意圖供行使之用而收集偽造通用紙幣之罪，該罪法
定刑為三年以上十年以下有期徒刑，自較其所犯行使偽造通用紙
幣未遂罪為重，乃原審未深究二者之法律上關係，竟認丙○○「
意圖供行使之用而收集偽造之通用紙幣之低度行為，為行使之高
度行為所吸收，不另論罪」，並就丙○○所犯行使偽造通用紙幣
未遂罪，依刑法第二十六條前段之規定減輕其刑，其適用法則顯
有不當。又劉志鈞既僅為丙○○所利用而不知情，則本件為警查
獲時，劉志鈞似僅在途中，尚未交付偽鈔予莊明書，能否謂已經
著手行使偽造通用紙幣，亦非無研求之餘地。原判決未明白論斷
，逕認丙○○係犯行使偽造通用紙幣未遂罪，亦嫌理由欠備。以
上或為上訴人等上訴意旨所指摘，或為本院得依職權調查之事項
，應認原判決關於甲○○意圖販賣而持有第一級毒品及行使偽造
私文書部分、乙○○製造具殺傷力之改造槍彈部分暨丙○○部分
有撤銷發回更審之原因。
二、上訴駁回部分：
甲、上訴人甲○○交付偽造紙幣、持有改造槍枝及乙○○連續加
重強盜部分：
按刑事訴訟法第三百七十七條規定，上訴於第三審法院，非以判
決違背法令為理由，不得為之。是提起第三審上訴，應以原判決
違背法令為理由，係屬法定要件。如果上訴理由狀並未依據卷內
訴訟資料，具體指摘原判決不適用何種法則或如何適用不當，或
所指摘原判決違法情事，顯與法律規定得為第三審上訴理由之違
法情形，不相適合時，均應認其上訴為違背法律上之程式，予以
駁回。本件上訴人甲○○上訴意旨略稱：（一）其雖持有可發射
子彈具有殺傷力之改造槍枝，但其於犯罪未發覺其犯行之前，主
動供出，係屬自首，原審未說明其所辯如何不足採，自有理由不
備之違法。（二）原判決對於其意圖供行使之用而收集或交付偽
造通用紙幣，未於理由中載明其構成犯罪之理由，亦有理由不備
。上訴人乙○○上訴意旨則略稱：上訴人強盜時，雖有攜帶槍枝
，但並未將槍枝拿在手上，造成被害人不敢抗拒，進而脅迫被害
人交付財物，被害人所述並非事實，且被害人既不能認定上訴人
所持槍枝係扣案之槍枝，僅與扣案槍枝相似，足認上訴人並未持
有兇器云云。惟查，原判決依憑上訴人甲○○之自白、證人盧建
文、劉志鈞、林瑞龍、莊月婷、乙○○及丙○○之證詞、如原判
決附表貳、附表參、附表捌所示面額均為千元之偽造通用紙幣、
扣案記載兌換通用紙幣內容之筆記本、中央銀行發行局九十二年
二月十四日台央發字第○九二○○一○三五一號函、中央印製廠
九十二年七月一日中印發字第○九二○○○二九三九號函及九十
二年四月二十五日台央發字第○九二○○二三五二二號函、內政
部警政署刑事警察局九十二年四月十四日刑鑑字第○九二○○二
○二五七號槍彈鑑定書、九十二年五月七日刑鑑字第○九二○○
二六四四一號槍彈鑑定書等證據，資以認定甲○○有原判決事實
欄所記載關於交付偽造紙幣及持有改造槍枝之事實；並依憑上訴
人乙○○之自白、證人黃意晴、陳右芳及蔡翠歡之證詞、車牌號
碼8T－2813號自用小客車之車輛竊盜車牌失竊資料個別查詢報表
－查詢車輛認可資料、桃園縣警察局車輛（尋獲）電腦輸入單、
桃園縣警察局車輛協尋車牌遺失（尋獲）證明單、贓物領據等證
據，資以認定乙○○有原判決事實欄所記載關於連續加重強盜之
事實；因而維持第一審論處甲○○交付偽造紙幣、持有改造槍枝
及乙○○連續加重強盜罪刑部分之判決，已分別詳述其所憑之證
據及理由。對於上訴人等否認有上開之犯行，甲○○辯稱：伊有
借丙○○三萬元，那是真鈔。他又過了一手，是到了第三手才被
查獲，另外，偽造通用紙幣是丙○○要交給莊明書，與其無關，
並無證據證明那偽鈔是伊拿給丙○○的，至於持有槍彈部分，伊
有告訴警察置物箱中有手槍；乙○○則辯稱：是呂理艇要其去討
債云云，經綜合調查證據之結果，認均不可採，已分別在判決內
詳予指駁，並說明其理由。原判決所為論述，核與卷證資料相符
，從形式上觀察，並無違背法令之情形。按認事採證、證據之取
捨及證據證明力之判斷，俱屬事實審法院之職權，苟無違背證據
法則，自不能指為違法。原判決對於甲○○有交付偽造紙幣、持
有改造槍枝及乙○○有連續加重強盜之犯行，分別已說明其依憑
之證據及理由，對於上訴人二人之辯解，認不可採，亦皆在判決
內詳述其不予採納之理由，並無上訴人等上訴意旨所指違背法令
之情形。原判決且說明：（一）持有槍枝部分，甲○○僅係於警
員欲進一步將車拖回警局搜索時，先行告知置物箱內有槍枝，但
仍辯稱其是向丙○○借車來開，改造槍枝、子彈是在置物箱內找
到的，不知為何人所有云云，尚難認其有自首接受法律上之裁判
之意，所為不合乎自首要件。（二）交付偽造紙幣部分，甲○○
雖辯稱就原判決附表貳部分之偽造通用紙幣是其主動供出，合乎
自首之情形云云，然由盧建文所證：「偽鈔部分是我們回去分隊
後，要進一步搜索車子時，我們直接搜到的……，在搜到偽鈔之
前，被告（甲○○）均沒有提及車上有偽鈔」等語，可見此部分
甲○○亦不合乎自首之要件。（三）乙○○初雖供稱其有攜帶改
造槍枝為上開強盜犯行，然嗣又改稱所帶的是玩具槍云云。查該
槍枝並未扣案，不能遽為不利乙○○之認定，而認該槍枝具有殺
傷力，然黃意晴既證稱乙○○所持槍枝與事後在其車牌號碼8T－
2813號自用小客車上扣得之槍枝甚為相似，而參酌原判決附表柒
編號一槍枝之鑑定報告，該槍枝乃金屬製成，顯具一定重量，持
之揮擊，自仍足以致人生命、身體遭受威脅，足認該玩具槍枝屬
刑法第三百二十一條第一項第三款所規定之兇器無誤等語甚詳，
核無所指違背法令之情形存在。又甲○○於原審確已坦承有交付
偽造紙幣及持有改造槍枝之犯行；乙○○則坦承有連續加重強盜
之事實，且二人均當庭表示認罪之意（見原審卷第一○二至一○
四、一二三、一四七、二七九頁反面、二八七頁），益足認原判
決之前開認定無誤。上訴人等上訴意旨所指各節，或為單純事實
之爭執；或原審已加審酌、論斷，屬原審得本於職權裁量之事項
，已於判決內詳述其認事採證及證據取捨、判斷之理由，為其職
權之適法行使，並無違背證據法則之情形；上訴人等徒憑己意任
意指摘原判決關於甲○○交付偽造紙幣、持有改造槍枝及乙○○
連續加重強盜部分違背法令，核與法律規定得為第三審上訴理由
之違法情形，均不相適合，應認此部分之上訴違背法律上之程式
，予以駁回。
乙、上訴人甲○○變造特種文書及乙○○連續竊盜部分：
按刑事訴訟法第三百七十六條所列各罪之案件，經第二審判決者
，不得上訴於第三審法院，法有明文。本件上訴人甲○○所犯變
造特種文書及乙○○所犯連續竊盜等罪部分，原審係分別依刑法
第二百十二條、第三百二十條第一項論處罪刑，核分屬刑事訴訟
法第三百七十六條第一、二款之案件。依首開說明，既經第二審
判決，自不得上訴於第三審法院，上訴人等竟一併提起上訴，顯
為法所不許，應予駁回。
據上論結，應依刑事訴訟法第三百九十七條、第四百零一條、第
三百九十五條前段，判決如主文。
中    華    民    國  九十五  年    七    月   二十   日
                      最高法院刑事第五庭
                          審判長法官  莊  登  照
                                法官  洪  明  輝
                                法官  黃  一  鑫
                                法官  林  秀  夫
                                法官  徐  昌  錦
      本件正本證明與原本無異
                                      書  記  官
中    華    民    國  九十五  年    七    月  二十五  日
                                                    m


司法院資訊處製作；財團法人民間司法改革基金會備份。
